臺灣高等法院臺南分院刑事判決
111年度交上易字第382號
上  訴  人  臺灣臺南地方檢察署檢察官
被      告  盧信成

上列上訴人因被告公共危險案件，不服臺灣臺南地方法院111年
度交易字第618號中華民國111年6月23日第一審判決（起訴案號
：臺灣臺南地方檢察署111年度偵字第9600號），提起上訴，本
院判決如下：
    主  文
原判決撤銷。
盧信成犯刑法第一百八十五條之三第一項第一款之不能安全駕駛
動力交通工具罪，累犯，處有期徒刑玖月。
    理  由
一、民國110年6月18日修正施行之刑事訴訟法第348條第2項、第
    3項分別規定：「對於判決之一部上訴者，其有關係之部分
    ，視為亦已上訴。但有關係之部分為無罪、免訴或不受理者
    ，不在此限。」、「上訴得明示僅就判決之刑、沒收或保安
    處分一部為之」。查本案係經檢察官上訴，於111年8月5日
    繫屬本院，並僅針對原審未依累犯規定加重其刑（見本院卷
    第9-10頁），認有違誤而提起上訴，因此，依前述刑事訴訟
    法第348條第3項規定，本件審判範圍僅就原判決量刑妥適與
    否進行審理。其次，本案關於認定被告犯罪事實之證據及理
    由（包含罪名、所犯法條），原審認事用法並無違誤，此部
    分引用第一審判決書之記載（如附件），至於量刑部分，原
    審量刑應有不當，此部分由本院撤銷改判，詳如後述。
二、檢察官上訴意旨略以：司法機關依據被告前案實際執行情形
    、入出矯正機關、法院裁判等，所製作彙整之刑案資料查註
    記錄表、矯正簡表、裁判書類等，除顯有不可信之情況外，
    均屬公務員職務上製作之文書，得為證據。本件檢察官起訴
    認被告有起訴書所載構成累犯之事實，並提出刑案查註資料
    表、矯正簡表等為據，且被告對其前案復未爭執，並經法院
    踐行調查、辯論程序，則原審應依累犯規定加重其刑，原判
    決引用最高法院刑事大法庭111年4月27日110年度台上大字
    第5660號裁定見解未論以本案被告累犯及加重其刑，僅將被
    告前案紀錄列入刑法第57條第5款犯罪行為人品行之量刑審
    酌事由，但觀諸法院組織法第51條之10、最高法院辦理大法
    庭案件應行注意事項第48點之規定，民事、刑事大法庭之裁
    定，對提案庭提交之案件有拘束力，但大法庭裁定理由之旁
    論，超出裁定主文，本無拘束力，原判決竟予以援引，認檢
    察官未具體指出被告構成累犯之證明方法，未依累犯規定加
    重其刑，此應有違誤等語。
三、撤銷改判之理由與量刑
　㈠撤銷改判之理由　
　1.被告應依累犯規定加重其刑
    查被告前因犯酒後駕車之公共危險案件，經臺灣臺南地方法
    院109年度交簡字第70號（起訴書誤為109年度交易字第24號
    ）判決判處有期徒刑6月，如易科罰金，以新臺幣(下同)1千
    元折算1日，並於110年5月23日執行完畢，除有臺灣高等法
    院被告前案紀錄表在卷可查外，並有檢察官提出之全國刑案
    資料查註表(於一審提出)、構成累犯前案之原審109年度交
    簡字第70號判決書及指揮執行書電子檔記錄、執行案件簡表
    (於本院提出)為據。被告於受有期徒刑執行完畢後，5年以
    內故意再犯本案有期徒刑以上之罪，為累犯，被告於本案已
    屬第六次犯酒後駕車之公共危險犯行，且係於前案執行完畢
    後，未滿1年即又再犯本案相同之公共危險犯行，可見前案
    刑罰之執行未能收矯治之效，其對刑罰反應力薄弱，欠缺自
    我控管能力，主觀上具有特別惡性，依司法院釋字第775號
    解釋意旨，此構成累犯之罪應依刑法第47條第1項之規定，
    加重其刑。
  2.原審未依累犯規定加重其刑應有違誤
　⑴按構成累犯之前科事實存在與否，雖與被告是否有罪無關，
    但係作為刑之應否為類型性之加重事實，實質上屬於「準犯
    罪構成事實」，對被告而言，與有罪、無罪之問題有其相同
    之重要性，自應由檢察官負主張及實質舉證責任。衡諸現行
    刑事訴訟法，雖採行改良式當事人進行主義，但關於起訴方
    式，仍採取書面及卷證併送制度，而構成累犯之前科事實，
    類型上既屬於「準犯罪構成事實」，檢察官自得依刑事訴訟
    法第264條第2項、第3 項之規定，於起訴書記載此部分事實
    及證據，並將證物一併送交法院。又證據以其是否由其他證
    據而生，可區分為原始證據及派生證據。被告前案紀錄表、
    刑案資料查註紀錄表係由司法、偵查機關相關人員依憑原始
    資料所輸入之前案紀錄，並非被告前案徒刑執行完畢之原始
    證據，而屬派生證據。鑑於直接審理原則為嚴格證明法則之
    核心，法庭活動藉之可追求實體真實與程序正義，然若直接
    審理原則與證據保全或訴訟經濟相衝突時，基於派生證據之
    必要性、真實性以及被告之程序保障，倘當事人對於該派生
    證據之同一性或真實性發生爭執或有所懷疑時，即須提出原
    始證據或為其他適當之調查（例如勘驗、鑑定），以確保內
    容之同一、真實；惟當事人如已承認該派生證據屬實，或對
    之並無爭執，而法院復已對該派生證據依法踐行調查證據程
    序，即得採為判斷之依據(最高法院111年度台上字第3143號
    判決意旨參照)。
　⑵原判決固認檢察官就被告構成累犯之事實，僅提出被告前案
    紀錄，係未具體指明證明方法，故未對被告論以累犯而加重
    其刑，然檢察官起訴書業已載明被告前述被告構成累犯之事
    實，並提出刑案查註記錄表為據，而被告於原審及本院就屬
    派生證據之被告前科紀錄與刑案查註記錄所顯示其前案執行
    情形，並未爭執其真實性，原審及本院對之踐行證據調查程
    序後，被告對於該些前案紀錄均表示無意見，依前述最高法
    院判決意旨，檢察官就被告構成累犯之事實，應已具體指明
    調查方法；況檢察官於原審判決後，在本院亦另提出前案構
    成累犯之原審地院109年度交簡字第70號判決書及指揮執行
    書電子檔記錄、執行案件簡表為證，確已就被告符合累犯要
    件，且其有特別惡性及對刑罰反應力薄弱而應加重最低本刑
    部分，具體指出證明方法，原審未及審酌上情，尚有未當。
    檢察官執此指摘原判決不當，為有理由，自應由本院將原判
    決撤銷改判。
　㈡量刑
　　審酌被告飲酒後騎乘機車上路，為警查獲時所測得之呼氣酒
    精濃度達每公升0.27毫克，雖未肇事，但其行為不僅漠視自
    身安危，枉顧公眾道路通行之安全，對行車安全已生危害；
    雖被告犯後坦承犯行，態度尚可，然被告自101年起，即有
    因酒後駕車公共危險案件經法院判處罪刑之紀錄，本次已屬
    第六次酒後駕車公共危險犯行，無從僅因被告犯後態度尚佳
    而輕縱；兼衡其所陳國小畢業之智識程度，已婚，育有一子
    ，入監前與太太、小孩同住，小孩為遲緩兒，入監前從事粗
    工，等家庭、生活狀況等一切情狀，量處如主文第二項所示
    之刑。
據上論斷，應依刑事訴訟法第369 條第1 項前段，判決如主文。
本案經檢察官董詠勝提起公訴，檢察官蘇聖涵提起上訴，檢察官
章京文到庭執行職務。
中　　華　　民　　國　　111 　年　　9 　　月　　20　　日
                  刑事第四庭    審判長法  官　蔡廷宜
                                      法  官　翁世容
                                      法　官  林坤志
以上正本證明與原本無異。
不得上訴。
　　　　　                            書記官　凌昇裕  
中　　華　　民　　國　　111 　年　　9 　　月　　20　　日
附錄本案論罪科刑法條全文
中華民國刑法第185條之3
駕駛動力交通工具而有下列情形之一者，處3年以下有期徒刑，
得併科30萬元以下罰金：
一、吐氣所含酒精濃度達每公升零點二五毫克或血液中酒精濃度
    達百分之零點零五以上。
二、有前款以外之其他情事足認服用酒類或其他相類之物，致不
    能安全駕駛。
三、服用毒品、麻醉藥品或其他相類之物，致不能安全駕駛。
因而致人於死者，處3年以上10年以下有期徒刑，得併科2百萬元
以下罰金；致重傷者，處1年以上7年以下有期徒刑，得併科1百
萬元以下罰金。
曾犯本條或陸海空軍刑法第54條之罪，經有罪判決確定或經緩起
訴處分確定，於十年內再犯第1項之罪因而致人於死者，處無期
徒刑或5年以上有期徒刑，得併科3百萬元以下罰金；致重傷者，
處3年以上10年以下有期徒刑，得併科2百萬元以下罰金。
附件：
臺灣臺南地方法院刑事判決
111年度交易字第618號
公　訴　人　臺灣臺南地方檢察署檢察官
被　　　告　盧信成　
上列被告因公共危險案件，經檢察官提起公訴（111年度偵字第9
600號），被告於準備程序中就犯罪事實為有罪之陳述，本院以
簡式審判程序進行審判，判決如下：
    主  文
盧信成犯駕駛動力交通工具而吐氣所含酒精濃度達每公升零點二
五毫克以上之罪，處有期徒刑捌月。 
    事實及理由
一、被告所犯係死刑、無期徒刑、最輕本刑為3年以上有期徒刑
    以外之罪，其於準備程序中就前揭被訴事實為有罪之陳述，
    經法官告知簡式審判程序之旨，並聽取其與公訴人之意見後
    ，本院裁定進行簡式審判程序，合先敘明。
二、本件犯罪事實及證據，均引用檢察官起訴書之記載（如附件
    ），並就證據部分增列：「被告於本院審理時之自白」，並
    將「109年度交易字第24號」更正為「109年度交簡字第70號
    」。
三、核被告所為，係犯刑法第185條之3第1項第1款之不能安全駕
    駛動力交通工具罪。又被告前因公共危險案件，經法院判處
    有期徒刑6月確定，於民國110年5月23日執行完畢（卷附前
    科表），被告於徒刑執行完畢後，5年內故意再犯本件有期
    徒刑以上之罪，檢察官於本院審理時，主張被告就本案所犯
    之罪為累犯，且為被告當庭所供承，應堪採認。至於檢察官
    雖主張應加重其刑，然檢察官未舉具體事由，且本院審酌構
    成累犯之前科素行資料，已列為量刑審酌之事由，對被告所
    負罪責予以評價，並無再重複依累犯評價加重之必要(重複
    評價禁止原則）。爰審酌被告已有多次酒後駕車前科紀錄（
    本院110年度交易字第1283號甫判處有期徒刑8月確定），明
    知酒精成分對人之意識、控制能力具有不良影響，超量飲酒
    後會導致對週遭事務之辨識及反應能力較平常狀況薄弱，因
    而酒後駕車在道路上行駛，對一般往來之公眾及駕駛人自身
    皆具有高度危險性，竟仍酒後騎乘機車，嗣經警攔查測得呼
    氣酒精濃度達每公升0.27毫克，漠視自己及公眾行之安全，
    自屬可議，惟念其未造成他人傷亡或車輛毀損等一切情狀，
    量處如主文所示之刑。
據上論斷，應依刑事訴訟法第273條之1第1項、第299條第1項前
段、第310條之2、第454條第2項，刑法第185條之3第1項第1款，
刑法施行法第1條之1，判決如主文。 　　
本案經檢察官董詠勝提起公訴，檢察官蘇聖涵到庭執行職務。
中　　華　　民　　國　　111 　年　　6 　　月　　23　　日
　　　　　　　　　刑事第八庭    法　官　郭瓊徽
以上正本證明與原本無異。
如不服本判決應於收受本判決後20日內向本院提出上訴書狀，並
應敘述具體理由。其未敘述上訴理由者，應於上訴期間屆滿後20
日內向本院補提理由書狀（均須按他造當事人之人數附繕本）「
切勿逕送上級法院」。 
                                書記官  王珮君
中　　華　　民　　國　　111 　年　　6 　　月　　23　　日
附錄
中華民國刑法第185條之3第1項
駕駛動力交通工具而有下列情形之一者，處3年以下有期徒刑，
得併科30萬元以下罰金：
一、吐氣所含酒精濃度達每公升零點二五毫克或血液中酒精濃度
    達百分之零點零五以上。
二、有前款以外之其他情事足認服用酒類或其他相類之物，致不
    能安全駕駛。
三、服用毒品、麻醉藥品或其他相類之物，致不能安全駕駛。
附件：
臺灣臺南地方檢察署檢察官起訴書
                                     111年度偵字第9600號
　　被　　　告　盧信成　
上列被告因公共危險案件，業經偵查終結，認為應提起公訴，茲
將犯罪事實及證據並所犯法條分敘如下：
　　　　犯罪事實
一、盧信成前因公共危險案件，經臺灣臺南地方法院以109年度
    交易字第24號判處有期徒刑6月確定，甫於民國110年8月21
    日執行完畢。仍未悔改，於111年4月8日11時30分駕車上路
    前之某時，在臺南市○○區○○路000巷0號住處，飲用高粱酒1
    瓶後，明知飲酒後已不得駕駛動力交通工具，仍騎乘車牌號
    碼000-000號重型機車上路。嗣於111年4月8日11時40分許，
    行經臺南市歸仁區大成路與崙頂街口，為警攔檢，並測得其
    吐氣所含酒精濃度達每公升0.27毫克，始悉上情。
二、案經臺南市政府警察局歸仁分局移送偵辦。
　　　　證據並所犯法條
一、上揭犯罪事實，業據被告盧信成於警詢及偵查中坦承不諱，
    復有酒精測定紀錄表、呼氣酒精測試器檢定合格證書影本、
    臺南市政府警察局舉發違反道路交通管理事件通知單等在卷
    可稽，是被告犯嫌應堪認定。
二、核被告所為，係犯刑法第185條之3第1項第1款之公共危險罪
    嫌。又被告前經法院判處有期徒刑以上之刑，有本署刑案資
    料查註紀錄表可參，其於5年內故意再犯本件有期徒刑以上
    之罪，為累犯，請依刑法第47條第1項規定加重其刑。
三、依刑事訴訟法第251條第1項提起公訴。
　  此　致
臺灣臺南地方法院
中　　華　　民　　國　 111　　年　　4 　　月　　28　　日
　　　　　　　　　　　　　　　檢　察　官  董詠勝
本件證明與原本無異　
中　　華　　民　　國　 111　　年　　5 　　月　　4 　　日
                              書記官   何 佩 樺
附錄本案所犯法條全文
中華民國刑法第185條之3
駕駛動力交通工具而有下列情形之一者，處 3 年以下有期徒刑
，得併科 30 萬元以下罰金：
一、吐氣所含酒精濃度達每公升零點二五毫克或血液中酒精濃度
    達百分之零點零五以上。
二、有前款以外之其他情事足認服用酒類或其他相類之物，致不
    能安全駕駛。
三、服用毒品、麻醉藥品或其他相類之物，致不能安全駕駛。
因而致人於死者，處 3 年以上 10 年以下有期徒刑，得併科 2
百萬元以下罰金；致重傷者，處 1 年以上 7 年以下有期徒刑，
得併科 1 百萬元以下罰金。
曾犯本條或陸海空軍刑法第 54 條之罪，經有罪判決確定或經緩
起訴處分確定，於十年內再犯第 1 項之罪因而致人於死者，處
無期徒刑或 5 年以上有期徒刑，得併科 3 百萬元以下罰金；致
重傷者，處 3 年以上 10 年以下有期徒刑，得併科 2 百萬元以
下罰金。